臺北高等行政法院判決　　　　　　　　　　　　　　　九十三年度簡字第五六二號
　　原　　　告　雅味食品有限公司
　　代　表　人　甲○○
　　被　　　告　臺北縣政府
　　代　表　人　乙○○代理縣.
右當事人間因食品衛生管理法事件，原告不服行政院衛生署衛署訴字第○九二○○一
二二八九號（發文字號：中華民國九十二年五月二日衛署訴字第○九二○○一二二八
九號）訴願決定，提起行政訴訟。本院判決如左：
　  主  文
原告之訴駁回。
訴訟費用由原告負擔。
　　事實及理由
一、程序說明
  (一)本件原分案編號為本院民國（下同）九十二年度訴字第三一三○號，依通常訴訟
    程序審理，惟查本件依原告之聲明，訴訟標的之價額在新臺幣（下同）二十萬元
    以下，依行政訴訟法第二百二十九條第二項、第一項第二款規定及司法院九十二
    年九月十七日院臺廳行一字第二三六八一號令，應適用簡易程序，本院並依同法
    第二百三十三條第一項規定，不經言詞辯論，逕行裁判。
  (二)原告起訴時，被告之代表人為蘇貞昌，嗣於訴訟中變更為乙○○，茲據新任代表
    人具狀聲明承受訴訟，核無不合，應予准許。
二、事實概要
    原告因於九十一年十一月六日在臺灣日報第二十八版刊登「補力健山藥粉」產品
    廣告，內容有「『補力健山藥粉』係雅味食品有限公司採用白山藥與紅山藥經由
    先進技術精製而成，．．．山藥有臺灣威而剛之稱，在本草藥典『神農本草經』
    即列為上等藥材，有滋養、強壯及止瀉效果，入脾、肺、腎三經，具有健脾、補
    肺、固腎益精之功效，紅山藥更有滋陰補血效果，是孕婦坐月子必食之補品，．
    ．．雅味食品有限公司，洽詢專線（○二）二九八五─五三一七、二九八九─四
    六六七．．．」等文詞（下稱系爭廣告詞句）。經行政院衛生署中醫藥委員會查
    獲，移由被告所屬衛生局查證認其涉及醫療效能，與規定不符，被告乃以原告違
    反食品衛生管理法第十九條第二項規定，依同法第三十二條第一項規定，於九十
    二年一月十四日以北府衛食字0000000000號行政處分書（下稱原處分
    ）處原告二十萬元罰鍰。原告不服，提起訴願遭決定駁回後，遂提起行政訴訟。
三、原告起訴略稱：原告設立未久，初不知食品衛生管理法有關食品廣告標示詞句涉
    及虛偽、誇張或醫葯效能之認定標準，政府機關亦未予宣導，在不知情的情形下
    刊載廣告，即遭被告重罰云云，求為判決「訴願決定及原處分均撤銷」。被告則
    以系爭廣告詞句顯然已涉及宣稱中藥材之效能，違反食品衛生管理法第十九條第
    二項之規定，且詞句中有「每盒五百公克特價三九○元，一次購三盒打九折。意
    者請洽：雅味食品有限公司．．．劃撥帳號：00000000甲○○」等詞句
    ，不但涉及食品品牌，且該廣告又載有原告電話、劃撥帳號及負責人姓名，其意
    圖自與一般書籍純粹提供民眾資訊之功能不同等語置辯，求為判決「駁回原告之
    訴」。
四、按「（第一項）對於食品、食品添加物或食品用洗潔劑所為之標示、宣傳或廣告
    ，不得有不實誇張或易生誤解之情形。（第二項）食品不得為醫療效能之標示、
    宣傳或廣告。」、「違反第十九條第一項規定者，處新臺幣三萬元以上十五萬元
    以下罰鍰，違反同條第二項規定者，處新臺幣二十萬元以上一百萬元以下罰鍰；
    一年內再次違反者，並得廢止其營業或工廠登記證照；對其違規廣告並得按次連
    續處罰至其停止刊播為止。」分別為食品衛生管理法第十九條第一項、第二項及
    第三十二條第一項所明定。而行政院衛生署八十八年七月三十一日衛署食字第八
    八○三七七三五號公告：「食品廣告標示詞句涉及虛偽、誇張或醫藥效能之認定
    表．．．一詞句涉及醫藥效能：．．．(四)涉及中藥材之效能者：例句：．．．固
    腎。健脾。．．補肺。．．．(五)引用或摘錄出版品、典籍或以他人名義並述及醫
    藥效能：例句『本草備要』記載．．．『本草綱目』記載．．．」，係對於上述
    食品廣告不得有涉及醫藥效能所為之釋示，並未逾越法律之規定，行政機關辦理
    相關案件，自得據之適用。
五、原告因於九十一年十一月六日在臺灣日報第二十八版刊登「補力健山藥粉」產品
    廣告，內容有系爭廣告詞句之事實，為兩造所不爭，並有報紙廣告內容影本、被
    告所屬衛生局於九十一年十二月二十五日對原告之負責人甲○○進行訪談，當場
    製作訪問紀錄表附原處分卷可稽，堪信為真實。根據系爭廣告詞句「『補力健山
    藥粉』係雅味食品有限公司採用白山藥與紅山藥經由先進技術精製而成，．．．
    山藥有臺灣威而剛之稱，在本草藥典『神農本草經』即列為上等藥材，有滋養、
    強壯及止瀉效果，入脾、肺、腎三經，具有健脾、補肺、固腎益精之功效，紅山
    藥更有滋陰補血效果，是孕婦坐月子必食之補品，．．．雅味食品有限公司，洽
    詢專線（○二）二九八五─五三一七、二九八九─四六六七．．．」，影射食用
    補力健山藥粉具有上述各種醫療功效，參考前述行政院衛生署八十八年七月三十
    一日衛署食字第八八○三七七三五號公告，系爭廣告詞句整體表現顯已涉誤導消
    費者相信其產品具有醫療效能，違反食品衛生管理法第十九條第二項規定。原告
    雖主張：原告設立未久，初不知食品衛生管理法有關食品廣告標示詞句涉及虛偽
    、誇張或醫葯效能之認定標準，政府機關亦未予宣導，在不知情的情形下刊載廣
    告，即遭被告重罰云云。按「人民違反法律上之義務而應受行政罰之行為，法律
    無特別規定時，雖不以出於故意為必要，仍須以過失為其責任條件。但應受行政
    罰之行為，僅須違反禁止規定或作為義務，而不以發生損害或危險為其要件者，
    推定為有過失，於行為人不能舉證證明自己無過失時，即應受處罰。」，司法院
    釋字第二七五號著有解釋，原告為食品業者自有熟諳相關法令規定之義務，竟逕
    自刊載違規食品廣告，難謂無過失。抑且，系爭廣告詞句不但涉及食品品牌，且
    該廣告又載有原告電話、劃撥帳號及負責人姓名，其意圖自與一般書籍純粹提供
    民眾資訊之功能不同。是原告上開主張云云，仍不得據為免罰之理由。
六、綜上所述，原告所訴並無可採，原處分以原告所為尚屬輕微，裁處二十萬元之最
    低罰鍰，認事用法，並無違誤，訴願決定遞予維持，亦無不合，原告起訴請求撤
    銷原處分及訴願決定，為無理由，應予駁回。
七、據上論結，本件原告之訴為無理由，依行政訴訟法第九十八條第三項前段、第二
    百三十三條第一項，判決如主文。
中　　　華　　　民　　　國　　九十三　　年　　　六　　　月　　 十六 　　日
                 臺 北 高 等 行 政 法 院   第 四 庭
                                           法    官  胡方新
右為正本係照原本作成。
本件以訴訟事件所涉及之法律見解具有原則性者為限，始得於本判決送達後二十日內
向本院提出上訴狀並表明上訴理由，如已於本判決宣示後送達前提起上訴者，應於判
決送達後二十日內補具上訴理由（均按他造人數附繕本），且經最高行政法院許可後
方得上訴。
中　　　華　　　民　　　國　　九十三　　年　　　六　　　月　　 十六 　　日
                                           書 記 官  陳幸潔
